【裁判字號】    97,交聲,854
【裁判日期】    970704
【裁判案由】    違反道路交通管理處罰條例聲明異議
【裁判全文】
臺灣桃園地方法院交通事件裁定         97年度交聲字第854號
原處分機關  交通部公路總局新竹區監理所中壢監理站
異  議  人
即受處分人  甲○○
上列異議人因違反道路交通管理處罰條例案件，不服交通部公路
總局新竹區監理所中壢監理站中華民國97年4 月22日壢監裁罰字
第裁53-D00000000號違反道路交通管理事件裁決書所為之處分，
聲明異議，本院裁定如下：
    主  文
原處分撤銷。
甲○○不罰。
    理  由
一、原處分意旨略以：異議人即受處分人甲○○所有、車號9N-6
    239號自用小客車，前於民國97年2月21日晚間8時4分許，行
    經省道台66線與鄉道桃79線之東向西路口，有行駛快速公路
    未依標線指示行車之違規情事，為桃園縣政府警察局交通隊
    逕行舉發，並填製桃園縣政府警察局桃警交相字第D0000000
    0號舉發違反道路交通管理事件通知單，限於同年4月26日前
    向原處分機關交通部公路總局新竹區監理所中壢監理站到案
    陳述，惟前開路口該時號誌為圓形紅燈與箭頭左轉綠燈同亮
    ，禁止車輛右轉或直行，然異議人車輛行駛於外側車道，非
    屬左轉車，且於紅燈啟亮後8.9 秒時超越停止線，而行駛在
    台66線快速道路，復前開路口尚有其他車道可供通行，縱倘
    後方有消防車亦不致妨礙通行，其申訴內容不為所採，爰經
    原處分機關於同年4 月22日以壢監裁字第裁53-D00000000號
    裁決書，認異議人違反道路交通管理處罰條例第33條第1 項
    第13款、第63條第1項第1款之規定，及依道路交通管理事件
    統一裁罰基準表，裁罰罰鍰新臺幣（下同）3,000 元，並記
    違規點數1點等語。
二、聲明異議意旨略以：異議人於上述時地行經前開路口等候紅
    燈時，後方恰有一消防車鳴笛急駛前來，為避免影響消防車
    勤務遂將車輛移動至旁，屬受迫性違規，為此，爰依法聲明
    異議等語。
三、按法院受理交通事件，準用刑事訴訟法之規定，道路交通管
    理處罰條例第89條前段定有明文。又汽車聞有消防車、救護
    車、警備車、工程救險車等之警號時，應依下列規定避讓行
    駛：(一)在單車道路段，應即減速慢行向右緊靠道路右側避讓
    ，並作隨時停車之準備；(二)在同向二車道以上路段，與消防
    車、救護車、警備車、工程救險車同車道之前車，應即向相
    鄰車道或路側避讓，相鄰車道之車輛應減速予以禮讓，並作
    隨時停車之準備；(三)消防車、救護車、警備車、工程救險車
    得利用相鄰二車道間之車道線行駛，而在車道線左右兩側車
    道之車輛，應即減速慢行分向左右兩側車道避讓，並作隨時
    停車之準備，道路交通安全規則第101條第2項亦訂有明文。
    另認定犯罪事實所憑之證據，雖不以直接證據為限，間接證
    據亦包括在內，然而無論直接或間接證據，其為訴訟上之證
    明，須於通常一般之人均不致有所懷疑而得確信其為真實之
    程度者，始得據為有罪之認定，最高法院76年臺上字第4986
    號著有判例可資參照。準此，法院於審理行為人違反道路交
    通管理處罰條例案件，為事實之認定時，如就原處分機關所
    認定之行為人違規事實尚乏積極證據，或仍有合理之懷疑，
    而無法百分之百確信行為人確有該當於道路交通管理處罰條
    例各該處罰條文之構成要件事實時，即應為異議人有利之認
    定。
四、經查：異議人於97年2 月21日晚間8時4分許，行經快速道路
    之省道台66線西向13公里處之鄉道○○○○路口，該時號誌為
    圓形紅燈與箭頭左轉綠燈同亮，而異議人所駕車號 9N-6239
    號自用小客車在外側車道，有偏向右方行駛等情，為異議人
    所不爭執，復有原處分機關所攝舉發照片2 張在卷可稽，則
    異議人是否有未依號誌指示行車情事，似非無疑。惟者，異
    議人所指該時後方有消防車行駛乙節，經詢桃園縣政府消防
    局，回復稱於97年2月21日晚間6時55分許派遣復旦分隊、晚
    間6時58分許派遣中壢分隊、晚間7時許派遣華勛分隊消防車
    ，至桃園縣觀音鄉○○○路1 號支援救災，嗣復旦分隊於同
    日晚間10時52分許返回，中壢、華勛分隊返回時間不確定，
    但與復旦分隊時間相近，另3 隊消防車均有行經台66線與桃
    79線路口等情，有桃園縣政府消防局97年5 月21日桃消指字
    第0970005427號函暨本院97年5 月28日辦理刑事案件電話紀
    錄查詢表各1 份附卷足憑；惟而，另詢各該消防分隊，復旦
    分隊覆稱於同日晚間6時55分出勤，到達現場時間為晚間7時
    30分許，出發約15至20分鐘會經過前開路口，然華勛分隊則
    稱經查詢工作紀錄及受理災害紀錄，當日未出勤至該處救災
    支援，另中壢分隊回稱當日係於晚間7 時許出勤，但未經由
    台66線，而係經桃園縣中壢市○○路前往救災，此亦有本院
    97年6月9日辦理刑事案件電話紀錄查詢表3 紙在卷可參；由
    此觀之，桃園縣政府消防局及各該消防分隊，就當日救災經
    過已有相左之陳述，是否因記憶錯誤而誤認派遣分隊、出勤
    時間、行經路線，皆有可能，然綜合上述各情，至可認當日
    晚間桃園縣觀音鄉○○○路1 號確曾發生災害，最少有一消
    防分隊行經台66線與桃79線路口之事實無誤。據此，本件違
    規時間既為97年2月21日晚間8時4分許，而同日晚間6時55分
    許至晚間10時52分許間，曾有消防車執行救災勤務而行經前
    開路口情事，雖是否於同日晚間8時4分前後通過前開路口，
    因相關單位所載資料不符而難以查明，然核與異議人所陳內
    容大致相符，所述係為避讓消防車而將車輛移動至旁，即有
    可能，自難率認異議人所辯不實。另者，高速公路及快速公
    路交通管制規則雖未就消防車等車輛之避讓行駛為特別規定
    ，然參酌道路交通安全規則第101條第2項之規定，其規範意
    旨與此相若，則行駛在快速道路聞有消防車等車輛之警號時
    ，亦應遵守上揭規定，以免影響消防車等車輛之通行，準此
    ，省道台66線快速道路西向13公里處，為同向二車道以上路
    段，此有舉發照片可佐，且異議人該時係行駛在外側車道，
    為使消防車通行而向路側避讓，亦合於常情，自難謂異議人
    確有未依號誌指示行車之行為。復且，參以本件舉發照片，
    異議人車輛於紅燈8.9 秒時車輛明顯右偏，惟前輪則偏向左
    方，嗣於紅燈9.6 秒時車輛右偏情形略已減小，而前輪已轉
    向正前方，倘異議人該時擬欲右轉時，為何將車輛漸轉正前
    ，若異議人本擬直行，何以原本行徑路線偏向右方，皆與一
    般駕駛人之行駛方式有別，執難謂異議人該時正欲右轉或直
    行，而非如其所辯避讓消防車情形。基上，異議人於上述時
    地固有於號誌紅燈左轉時，超越停止線向右偏行情事，然於
    該段時間消防車確有行經前開路口之可能，且異議人所述避
    讓行為與舉發照片所示相若，所辯避讓消防車通行乙節，仍
    有合理之懷疑。是原處分機關未斟酌上情，遽論異議人確有
    未依號誌指示行車之事實存在，而予裁罰，顯有未當，無可
    維持。
五、綜上所述，本案實難認異議人有原處分機關所指之違規行為
    ，則原處分機關未詳查上情，遽依舉發機關桃園縣政府警察
    局交通隊之逕行舉發，爰引道路交通管理處罰條例第33條第
    1項第13款、第63條第1項第1 款之規定，及依道路交通管理
    事件統一裁罰基準表，裁罰罰鍰3,000元，並記違規點數1點
    ，容有未合。是以，異議人本件異議為有理由，自應由本院
    撤銷原處分，而另為異議人不罰之諭知。
據上論斷，應依道路交通管理處罰條例第87條第2 項，道路交通
案件處理辦法第20條前段，裁定如主文。
中    華    民    國    97    年    7     月    4     日
                  交通法庭      法  官  黃翊哲
以上正本證明與原本無異。
如不服本裁定，應於裁定送達後5 日內，以書狀敘述理由（須附
繕本），向本院提出抗告。
                                書記官  劉霜潔
中    華    民    國    97    年    7     月    4     日


司法院資訊處製作；財團法人民間司法改革基金會備份。
